高雄高等行政法院判決　　　　　　　　　　　　　　　九十三年度訴字第五八七號
　　　　　　　　　　　　　　　.
　　原　　　告　旺德企業有限公司
　　代　表　人　甲○○
　　訴訟代理人　張崑銘　會計師
　　被　　　告　財政部臺灣省南區國稅局
　　代　表　人　乙○○　局長
　　訴訟代理人　辰○○
右當事人間因營利事業所得稅事件，原告不服財政部中華民國九十三年五月二十七日
台財訴字第○九三○○一一四四三號訴願決定，提起行政訴訟。本院判決如左：
　　主  文
訴願決定及原處分（復查決定含原核定處分）關於裁處原告違反所得稅法罰鍰新臺幣
參仟肆佰元部分均撤銷。
原告其餘之訴駁回。
訴訟費用由原告負擔。
    事  實
甲、事實概要：
    緣原告八十八年度營利事業所得稅結算申報，原列報營業費用及損失總額—薪資
    支出新臺幣（下同）五、五五五、二六○元，伙食費四一二、二○○元，保險費
    三二二、八七五元，被告初查以其未提供實際支付證明，乃依其為員工所投保之
    勞保及健保名冊，作為核認其八十八年度實際僱用職工之依據，核定薪資支出三
    、三九八、二六○元，伙食費二七一、八○○元，保險費二○四、一三五元，其
    中虛列保險費二七、八一四元，漏報課稅所得額二七、八一四元，漏稅額六、九
    五三元，乃依所得稅法第一百十條第一項規定，按所漏稅額處○．五倍罰鍰三、
    四○○元（計至百元止）；又八十八年度進貨未依規定自他人取得憑證六一九、
    二○○元，違反所得稅法第二十一條第一項暨稅捐稽徵機關管理營利事業會計帳
    簿憑證辦法第二十一條第一項規定，依稅捐稽徵法第四十四條規定，按查明認定
    總額處百分之五罰鍰三○、九六○元。原告不服，申請復查未獲變更，提起訴願
    亦遭決定駁回，遂提起本件行政訴訟。
乙、兩造之聲明：
一、原告聲明求為判決：訴願決定及原處分均撤銷。
二、被告聲明求為判決：原告之訴駁回。
丙、兩造主張之理由：
壹、原告起訴意旨略謂：
一、原告八十八年度營利事業所得稅結算申報，原列薪資支出五、五五五、二六○元
    ，伙食費四一二、二○○元，保險費三二二、八七五元，均依規定取得合法憑證
    ，惟被告以原告存款並不足支付各月之薪資，又無法提供實際支付證明，乃依原
    告為員工所投保之勞健保名冊，將原告申報之員工薪資支出剔除，而增列原告所
    得共二、四一六、一四○元，顯與事實不符。查原告係經營農藥買賣，近年農產
    品價格下跌，農民收入減少，農藥售後收款艱困，故每到月底金融機構存款餘額
    不足以支付員工薪津，原告均為支付員工薪資而到處奔波，而改以現金支付，且
    原告支付之員工薪資均已開立扣繳憑單並辦理申報，有各類所得扣繳暨免扣繳憑
    單申報書及原告現金支出傳票可稽，被告將原告已支付之員工薪資剔除二、一五
    七、○○○元，顯與事實不符。又被告約談原告之員工丙○○、丁○○、戊○○
    、張黃錦、庚○○等五人，渠等均已承認在原告公司上班，而僅將月份金額忘記
    而說錯，並不證明該五名員工未在原告公司上班。又前開員工亦承諾領有伙食津
    貼，及原告已為其投保勞健保，被告不應剔除該伙食費及保險費。
二、又查所得稅法第三十二條規定：「營利事業職工之薪資、合於左列規定者，得以
    費用或損失列支：一、公司、合作社職工之薪資，經預先決定或約定執行業務之
    股東、董事、監察人之薪資，經組織章程規定或股東大會或社員大會預先議決，
    不論營業盈虧必須支付者。二、合夥及獨資組織‧‧‧」其並未規定須用何種方
    式支付，而原告均以現金支付薪資已如前述，被告未能依法認列，僅以銀行存款
    不足將其剔除，顯有不合。另原告支付甲○○進貨均屬實，係因光信行與光昱行
    之負責人相同，而該負責人在開立進貨收據時一時不查，而將其印章蓋錯至使原
    告構成未按規定取得進貨憑證，該光昱行已承認過失，原告應不予受罰。況依財
    政部民國（下同）九十一年六月二十日台財稅字第○九一○四五○六四三號「違
    章案件減免處罰標準」第三條規定，營利事業所得稅納稅義務人未申報或短漏報
    所得額，依所得稅法第一百十條第一項及第二項規定應處罰鍰案件，經調查核定
    所漏稅額在新臺幣一萬元以下者，免予處罰。
貳、被告答辯意旨略謂：
一、營業費用及損失總額—薪資支出：
（一）按「營利事業職工之薪資，合於左列規定者，得以費用或損失列支：一、公司
      、合作社職工之薪資，經預先決定‧‧‧不論營業盈虧必須支付者。」為所得
      稅法第三十二條第一款所明定。次按「費用及損失，未經取得原始憑證，或經
      取得而記載事項不符者，不予認定。」為營利事業所得稅查核準則第六十七條
      第一項所規定。
（二）查依商業會計法第三十三條規定，非根據真實事項，不得造具任何會計憑證，
      並不得在帳簿表冊作任何紀錄。本件原告帳載由金融機構提領現金支付薪資，
      經被告初查，其金融機構存款餘額並不足以支付薪資，又無法提供實際支付證
      明，原告起訴復主張改以現金支付，惟仍未提出證明以實其說，所訴核不足採
      。被告依原告為員工投保勞保及健保之名冊，作為核認其八十八年度實際僱用
      職工之依據，其中丙○○等人，原告未予以投保，其薪資支出二、一五七、○
      ○○元，否准認列，並無不合。
二、營業費用及損失總額—伙食費部分：
（一）按「營利事業不論實際供給膳食或按月定額發給員工伙食代金，除國際航運業
      供給船員膳食外，應提供員工簽名或蓋章之就食名單，依照下列標準核實認定
      其伙食費並免視為員工薪資所得：一、職工每人每月伙食費，包括加班誤餐費
      ，最高以新臺幣一千八百元為限。」為查核準則第八十八條第一款第一目所明
      定。
（二）查本件經被告於九十二年十二月十日約談原告之員工丙○○、丁○○、戊○○
      、張己○○及庚○○等五人，渠等所稱具領薪資之月份及金額，均與薪資印領
      清冊及承諾書所載不符，顯係臨訟補具，原告未能提示確有支付薪資之相關證
      明文件，被告乃依其為員工投保勞、健保名冊作為核認八十八年度實際僱用之
      職工，並核定八十八年度伙食費二七一、八○○元，並無不合。
三、營業費用及損失總額—保險費部分：
（一）按「勞工保險及全民健康保險，其由營利事業負擔之保險費，應予核實認定，
      並不視為被保險員工之薪資。」為查核準則第八十三條第四款所明定。
（二）原告八十八年度列報保險費三二二、八七五元（勞工保險費一六三、五八四元
      ，全民健康保險費一五九、二九一元），被告初查以其勞工保險費部分，八十
      八年度繳納屬投保單位負擔保險費一六一、○二一元，惟其中四五、○四八元
      之保險對象非屬申請人之員工，否准認列，故應屬申請人負擔之保險費計一一
      五、九七三元；全民健康保險費部分，八十八年度繳納屬投保單位負擔保險費
      一三四、○四○元，惟其中四五、八七八元之保險對象非屬申請人之員工，否
      准認列，故應屬申請人負擔之保險費計八八、一六二元，乃核定本年度保險費
      合計二○四、一三五元（勞工保險費一一五、九七三元，全民健康保險費八八
      、一六二元）。原告主張其為員工投保勞健保費並無誤，被告不應予以剔除保
      險費一一八、七四○元云云，查本件被告依承保單位勞工保險局及中央健康保
      險局高屏分局函覆資料，查得屬原告負擔之保險費合計二九五、○六一元（勞
      工保險費一六一、○二一元，全民健康保險費一三四、○四○元），惟其中九
      ○、九二六元（勞工保險費四五、○四八元，全民健康保險費四五、八七八元
      ）之保險對象非屬原告之員工，業如前述，被告依前揭規定，核定八十八年度
      保險費為二○四、一三五元，並無不合。
    理  由
壹、本件原告八十八年度營利事業所得稅結算申報，原列報營業費用及損失總額—薪
    資支出五、五五五、二六○元，伙食費四一二、二○○元，保險費三二二、八七
    五元，被告初查以其未提供實際支付證明，乃依其為員工所投保之勞保及健保名
    冊，作為核認其八十八年度實際僱用職工之依據，核定薪資支出三、三九八、二
    六○元，伙食費二七一、八○○元，保險費二○四、一三五元，其中虛列保險費
    二七、八一四元，漏報課稅所得額二七、八一四元，漏稅額六、九五三元，乃依
    所得稅法第一百十條第一項規定，按所漏稅額處○．五倍罰鍰三、四○○元（計
    至百元止）；又八十八年度進貨未依規定自他人取得憑證六一九、二○○元，違
    反所得稅法第二十一條第一項暨稅捐稽徵機關管理營利事業會計帳簿憑證辦法第
    二十一條第一項規定，依稅捐稽徵法第四十四條規定，按查明認定總額處百分之
    五罰鍰三○、九六○元等情，分別為兩造所自陳，並有核定通知書、處分書及復
    查決定書附各該年度之原處分卷可稽，自堪認定。而原告提起本件訴訟無非以：
    原告係經營農藥買賣，近年農產品價格下跌，農民收入減少，農藥售後收款艱困
    ，故每到月底金融機構存款餘額不足以支付員工薪津，原告均為支付員工薪資而
    到處奔波，而改以現金支付，且原告支付員工薪資均已開立扣繳憑單並辦理申報
    ，而員工均領有伙食津貼，原告均依法為員工投保並繳納勞健保費無誤，被告不
    應剔除原告確已支付之薪資、伙食費及保險費。另原告係向光昱行進貨，祇因光
    昱行與光信行均屬同一負責人即甲○○，而甲○○錯將光信行之印章蓋於開立給
    原告之進貨收據上，致原告構成未依規定取得憑證，茲光昱行已承認過失，原告
    不應受罰。又依財政部九十一年六月二十日台財稅字第○九一○四五○六四三號
    「違章案件減免處罰標準」第三條規定，營利事業所得稅納稅義務人未申報或短
    漏報所得額，依所得稅法第一百十條第一項及第二項規定應處罰鍰案件，經調查
    核定所漏稅額在一萬元以下者，免予處罰。故原告縱有虛列保險費二七、八一四
    元，然此部分漏稅額僅六、九五三元，應予免罰等語，資為爭執。
貳、關於原處分剔除薪資及伙食費部分：
一、按「營利事業所得之計算，以其本年度收入總額減除各項成本費用、損失及稅捐
    後之純益額為所得額。」所得稅法第二十四條第一項定有明文。又「費用及損失
    ，未經取得原始憑證，或經取得而記載事項不符者，不予認定。」則為行為時營
    利事業所得稅查核準則（下稱查核準則）第六十七條第一項所明定。查「查核準
    則」係規定有關營利事業所得稅結算申報之調查、審核等事項，上述查核準則第
    六十七條第一項規定，乃對於費用及損失之認定所為技術性及細節性之規定，核
    與所得稅法規定意旨無違，爰予援用。
二、本件原告八十八年度營利事業所得稅結算申報，原列報營業費用及損失總額—薪
    資支出五、五五五、二六○元，伙食費四一二、二○○元，保險費三二二、八七
    五元，被告初查以其未提供實際支付證明，乃依其為員工所投保之勞保及健保名
    冊，作為核認其八十八年度實際僱用職工之依據，核定薪資支出三、三九八、二
    六○元，伙食費二七一、八○○元等情，已如前述。而被告係認原告無法提供實
    際支付丙○○、丁○○、郭清涼、戊○○、己○○、壬○○、癸○○、子○○、
    丑○○、寅○○（薪資印領清冊記載為卯○○）、沈坤元、庚○○及辛○○等十
    三人薪資及伙食費之證明，且原告亦無為該十三人投保勞健保，故剔除原告此部
    分費用之列報，爰分述如下：
（一）原告雖主張丙○○等十三人為其公司員工，而原告支付丙○○等人薪資及伙食
      費均以現金支付，且若遇公司現金不足，則由公司營運週轉金或由原告代表人
      以個人資金墊付等語，資為爭執，並提出印領清冊、現金支出傳票、該等員工
      出具之承諾書及扣繳憑單為證。然查：依本院卷附金融機構存提款明細表顯示
      ，原告每月存款餘額並不足以支付原告當月薪資支出，為原告所不爭，則原告
      就其主張以現金支付薪資及伙食費之來源，本於納稅人協力義務，自應提出相
      關資金流程以供勾稽。然原告除泛言倘遇公司現金不足，就會以週轉金或由原
      告代表人以個人資金墊付云云，至相關墊付資金之流程，則並未能提供相關之
      帳證以供勾稽，則原告主張其有支付丙○○等十三人薪資及伙食費，即難採信
      。
（二）又原告雖提出丙○○等十三人之薪資印領清冊，以及其中除郭清涼外，其餘丙
      ○○等十二人出具之承諾書為證。惟查：(1)依卷附己○○薪資印領清冊及其出
      具之承諾書記載，其八十八年間任職原告公司共八個月，每月薪資二四、七五
      ○元，伙食費一、八○○元，全年領取薪資一九八、○○○元，伙食費一四、
      四○○元。然據證人己○○於被告九十二年十二月十日調查時稱：「我不知道
      從哪月開始在旺德公司上班，辦理清掃工作，也不知道哪月離職，但八十八年
      整年連續工作十個月，清掃倉庫，進出倉庫必須倉管人員同意。（問：請問台
      端每月薪資為何？如何領取？）老闆說跟我先生戊○○一樣，都是每月領一六
      、五○○元，由會計人員交付。．．．。（問：請問上下班有否簽到或打卡？
      ）沒有。」等語。然於本院審理時卻稱：「是於八十八年的時候去上班，有時
      候就有去，有時候沒有去，至於做到什麼時候，忘記了。每日上班時間早上八
      點至下午五點，中午自己吃飯，公司再補貼給我。每個月薪水約二萬三至二萬
      四左右，．．上班不用打卡，薪資向會計小姐領取．．．我先生戊○○薪水有
      多少，並不清楚，他的錢我沒在管。公司每月什麼時候發薪水並不清楚。（問
      ：與妳先生有無同日發放薪水？）不知道，我僅領我的部分。（問：承諾書是
      否由你親自書寫？）是的，是國稅局的小姐叫我簽名的。後又改稱：這麼久我
      不記得了。」等語。非但就任職於原告公司之期間、薪資，前後陳述差異甚大
      ；且與卷附之薪資印領清冊及證人出具之承諾書記載其月薪二四、七五○元，
      共領取八個月薪資一九八、○○○元之情形不同。再衡諸常情，設若夫妻共同
      任職同一公司，則對彼此領取多少薪資以及公司每月於何時發放薪資，應無不
      知之理；但其於被告調查時先稱其與配偶戊○○領取之薪資數額相同，後於本
      院審理時卻又改稱其並不知道配偶戊○○領取薪資之情形云云，不但與常理有
      違，更與後述證人戊○○證述之情節岐異！(2)又依卷附薪資印領清冊及證人戊
      ○○出具之承諾書記載，其八十八年間任職原告公司共八個月（十二月份仍在
      職且領全薪），每月薪資二四、七五○元，伙食費一、八○○元，全年領取薪
      資一九八、○○○元及伙食費一四、四○○元。然據證人戊○○於被告九十二
      年十二月十日調查時稱：「我八十八年在旺德德公司上班，辦理送貨工作，八
      十九年一月離職。（問：請問台端每月薪資為何？如何領取？）每月一六、五
      ○○元，由會計小姐支付。（問：請問上下班可否有簽到退或刷卡？）有啦！
      有簽到退。（問：麻煩台端確認八十八年工作期間為一月到十二月一整年？）
      是一整年。」；嗣於本院審理時證稱：「八十八年有到原告公司上班，約八十
      八年八月或九月、十月離開的。在公司從事送肥料工作，上班時間早上八點至
      下午五點。中午在公司員工都是由公司包便當，出外就不知道了。我薪資是做
      月的，每月約二萬元，我太太每月薪水約二萬元左右。（問：你太太是否知道
      你的薪水有多少？）知道，夫妻間都知道薪水的大概數字，僅是實際金額不清
      楚。（問：上下班是否需要打卡？）要，僅送貨出去不用打卡。我領到薪水後
      就供家庭使用，所以沒有交給太太或是存款。（提示原處分卷承諾書，是否你
      自己寫的？）是的，當時是國稅局的人員叫我去詢問時寫的。」等語，核其前
      後陳述已不相同，且與印領清冊及證人所出具之承諾書所記載領取薪資金額及
      其任職期間之情節，差異甚大。更何況，上開以證人名義出具之承諾書，係原
      告自己提供給被告，為原告所是認，但證人己○○、戊○○卻稱是被告承辦人
      員要其寫的，顯與事實不符，足見證人己○○、戊○○是否為原告公司之員工
      ？實令人啟疑！尤其原告公司究有無採取簽到退或打卡制度管理員工上下班，
      證人戊○○及己○○夫妻二人之陳述卻完全不同，則其二人證稱均為原告之員
      工，殊難採信！(3)再者，依卷附證人丙○○薪資印領清冊及其出具之承諾書記
      載，丙○○分別於八十八年二月、五月、八月、十月及十二月到原告公司上班
      ，各該月份領取薪資均為三○、○○○元，伙食費均為一、八○○元，合計領
      取薪資一五○、○○○元，伙食費九、○○○元。然據證人丙○○於被告九十
      二年十二月十日調查時稱：「我八十八年在旺德股份有限公司上班，辦理送貨
      及倉管工作，任職期間自八十八年二月到八十八年十二月，共計十一個月，八
      十八年十二月離職。（問：請問每月薪資為何？如何支付？）我於八十八年六
      月畢業，所以八十八年二月至八十八年六月兼職每月八、○○○元，七月到十
      二月屬全職，每月一八、○○○元，每月薪資由負責人親自以信封袋，現金交
      付。」；嗣於本院審理時證稱：「（問：你曾經任職於原告公司？）是的，我
      是於八十八年三月份起，直到當年十二月為止。任職倉庫管理。（問：公司有
      無聘僱專門打掃的清潔人員？）不清楚。倉庫都是大家一起作（打掃）其他地
      方有無打掃人員我不清楚。我三到六月份的時候是作兼差的，我報到幾天算幾
      天，三至六月份僅領六、七千元，七月以後是全職領一萬七至一萬八。薪資都
      是甲○○發現金給我。」等語；觀其前後陳述已有不同，且有關薪資數額及任
      職期間在在迥異於薪資印領清冊及其出具之承諾書！加以據證人己○○前所陳
      述，其係專職擔任倉庫打掃工作，則同樣任職倉庫管理之丙○○卻不知公司僱
      有己○○專職打掃倉庫，反而證稱倉庫是大家一起打掃等語！是倘其二人果係
      原告之員工，焉是此語？尤其證人己○○及戊○○之薪資係由原告會計人員發
      放，但證人丙○○則係由原告代表人甲○○親自發放，同一公司採取不同薪資
      發放方式，亦悖常理。從而，證人丙○○證稱其為原告之員工而領有薪資乙節
      ，實難採取。(4)又據證人丁○○委任其姊姊許智怡於被告九十二年十二月十日
      調查時證稱：丁○○八十八年間在原告公司共斷斷續續工作半年，每月薪資約
      二萬元等語，然核與薪資印領清冊及其出具之承諾書記載其在原告公司共任職
      五個月，每月薪資二四、○○○元及伙食費一、八○○元之情形不符。而據證
      人庚○○委任其友人林秀玉於被告九十二年十二月十日調查時證稱：庚○○因
      屬臨時工性質，故每月薪資約在一三、○○○元至一四、○○○元之間等情，
      亦與薪資印領清冊及承諾書記載庚○○八十八年一月份領取一四、五○○元，
      三月份領取三八、○○○元，五月份及七月份各領取二九、○○○元，九月份
      及十二月份各領取三一、七五○元，以及各該月份均領取伙食費一、八○○元
      ，合計共領取薪資一七四、○○○元及伙食費一○、八○○元之情形岐異。則
      原告訴稱該二人是原告之員工，實難採信。(5)至原告所主張之其餘員工，除郭
      清涼外，其餘如壬○○、癸○○、子○○、林郁瑞、【寅○○】、沈坤元、辛
      ○○等人，雖均出具承諾書表示其有向原告領取如薪資印領清冊所載之薪資及
      伙食費等詞，然經本院通知均未到庭，則其所出具之承諾書是否與事實相符，
      已難遽信。尤其，其中出具承諾書之員工【寅○○】部分，經查，無論是原告
      之員工印領清冊及扣繳憑單之記載，其蓋章領款之員工姓名均為【卯○○】，
      並非【寅○○】；且查無【寅○○】曾經更名之紀錄，此有薪資印領清冊、扣
      繳憑單及戶籍資料附本院卷可憑。倘寅○○確屬原告員工，且原告又係以現金
      付其薪資，則有關薪資之結算發放事涉雙方權益至鉅，焉有每次均持錯誤之【
      卯○○】印章領取而雙方從未發現之理！在在有違常情，難認其印領清冊之記
      載為真正。
（三）綜上所述，依丙○○等人之證詞及出具之承諾書，顯係事後迴護原告之詞，實
      難採為有利於原告之認定。又所謂商業會計憑證，依商業會計法第十五條規定
      ，分為原始憑證及記帳憑證；所謂原始憑證，係指證明事項之經過，而為造具
      記帳憑證所根據之憑證。又記帳憑證則係指證明處理會計事項人員之責任，而
      為記帳所根據之憑證而言，至於所得稅扣繳義務人依所得稅法第八十九條第三
      項或同法第九十二條規定，填發免扣繳憑單或扣繳憑單，旨在使稅捐稽徵機關
      蒐集及掌握課稅資料，以利稅捐稽徵；故其僅係用以證明全年度支付員工薪資
      及代為扣繳綜合所得稅之情形，為徵、繳雙方課徵與申報綜合所得稅之依據，
      並非造具記帳憑證所根據之憑證，故非商業會計法第十五條所規定之商業會計
      憑證（最高法院九十二年度台上字第一一三六號判決參照）。故原告既提不出
      其支付丙○○等人薪資之相關資金流程以供勾稽，加以如前所述，丙○○等人
      之證詞以及渠等出具之承諾書亦不足以證明原告所訴確有僱用並支付渠等薪資
      之事實，從而原告徒以其有現金支出傳票、扣繳憑單等資料，主張丙○○等十
      三人於八十八年度有在其公司任職，且領有薪資云云，即難採信。是丙○○等
      十三人於八十八年度既無在原告公司擔任員工，並領取印領清冊所載之薪資及
      伙食費，是雖印領清冊及現金支出傳票形式上有領取之記載，且原告亦出具扣
      繳憑單，然此部分支出之記載既與事實不合，依上述查核準則之規定，自不應
      予以認定。從而，被告剔除原告申報薪資支出二、一五七、○○○元，伙食費
      支出一四○、四○○元，核定本年度薪資支出三、三九八、二六○元，伙食費
      支出二七一、八○○元，並無不合。
參、關於原處分剔除保險費部分：
一、按「勞工保險及全民健康保險，其由營利事業負擔之保險費，應予核實認定，並
    不視為員工之薪資。」為查核準則第八十三條第四款所明定。
二、經查，原告八十八年度列報保險費三二二、八七五元，其中勞工保險費列報一六
    三、五八四元，全民健康保險費一五九、二九一元，此有原告不爭之結算申報核
    定通知書附本院卷可稽。原告雖主張其保費支出均有合法憑證云云。惟查，黃俊
    真、王國棟、洪淑慧、彭韻平、曾志達、林瑞芳、蔡瑞蘭等人並非原告之員工，
    此觀原處分卷原告提出之薪資對照表即明。然原告八十八年度繳納勞工保險費屬
    投保單位負擔之保費為一六一、○二一元，其中四五、○四八元之保險費對象並
    非原告之員工；另原告繳納八十八年度屬投保單位負擔之全民健康保險費為一三
    四、○四○元，其中四五、八七八元之保險對象非屬原告員工，此業經原告訴訟
    代理人於本院審理時陳述上開員工可能是離職而沒有更正或是工作人員疏失所造
    成等語在卷（詳本院九十三年八月三十日準備程序筆錄），並有承保單位之保險
    費計算明細表、被保險人資料及被告製作之計算明細附原處分卷可稽。從而，上
    開非屬原告員工所支付之保險費，即與查核準則第八十三條第四款規定所能核實
    認定之保險費不符，故被告否准認列，而剔除保險費合計九○、九二六元（勞工
    保險費四五、○四八元，全民健康保險費四五、八七八元），核定八十八年度保
    險費為二○四、一三五元，並無不合。原告所訴，並非可採。
肆、關於違反稅捐稽徵法罰鍰部分：
一、「按營利事業依法規定應給與他人憑證而未給與，應自他人取得憑證而未取得，
    或應保存憑證而未保存，應就其未給予憑證、未取得憑證或未保存憑證，經查明
    認定之總額，處百分之五罰鍰。」為稅捐稽徵法第四十四條所明定。
二、經查，原告八十八年度取具光信行開立普通收據六一九、二○○元，此為原告所
    是認，並有收據及普通收據明細表附本院卷可憑。原告雖以：原告係向光昱行進
    貨，祇因光昱行與光信行均屬同一負責人即甲○○，而甲○○錯將光信行之印章
    蓋於開立給原告之進貨收據上，致原告構成未依規定取得憑證，茲光昱行已承認
    過錯，即不應處罰原告云云，資為爭執。
三、惟查，經高雄縣政府稅捐稽徵處查證結果，並無光信行設立資料，此有高雄縣稅
    捐稽徵處九十年四月二十七日九十高縣稅工字第○四二三○二號函附原處分卷可
    稽。原告雖訴稱光信行係於六十一年間設立，嗣因遭受火災，所以才設立慶樹農
    藥行，其後才變更為光昱行云云。然據原告取具之光信行收據記載之統一編號為
    00000000號，其與慶樹農藥行及光昱行之統一編號00000000號
    並不相同。而無論原告所稱之光信行，或者是光昱行，其負責人與原告公司之代
    表人均為同一人，即甲○○，此有營利事業登記證及徵銷明細查詢單附原處分卷
    可稽；則原告對於光信行早於六十一年間即未再營業而不可能再出具憑證之事實
    ，應知之甚詳。然觀卷附原告製作之普通收據明細表記載，原告八十八年間共取
    得以光信行名義出具之憑證，計有：三月一日、四月十日、四月二十日、六月五
    日、八月一日、九月一日、九月二日、九月二十五日、九月三十日、十月一日及
    十月五日，總金額高達六一九、○二○元，衡諸常情，光信行既早於六十一年間
    即未再營業，焉有將其收據章保存將近三十年仍在使用之理？尤其原告之代表人
    與光信行及光昱行之負責人均為同一人，倘原告確係向光昱行進貨，焉有整年度
    之收據均錯蓋成光信行之印章，並且原告帳載記載之進貨對象亦均為光信行而非
    光昱行，此業經原告訴訟代理人於本院審理時陳述甚明，卻直到被告查核時始知
    錯誤！凡此情節，顯非一般錯開收據可比。原告為營利事業，負有依規定取得進
    貨憑證之注意義務，而依原告與光信行、光昱行均屬同一負責人之密切關係，原
    告並無不能注意取得正確憑證之情形，然竟取得早已不營業之光信行出具之憑證
    ，原告顯有過失，即堪認定，故原告提出甲○○出具係其一時疏忽誤蓋成光信行
    之店章之聲明書，進而主張錯在光昱行，原告並無過失云云，並非可取。至原告
    雖提出原告公司及甲○○個人於屏東縣萬丹鄉農會開立之活期存款帳戶，主張此
    為原告向光昱行進貨之資金流程云云。惟查，依原告說明，原告存摺於八十八年
    三月六日及八月十日各轉帳一七二、七五○元及一九、○三○元至甲○○之帳戶
    ，其餘則以無資料可勾稽之現金支付；然對照原告所提甲○○之帳戶則共有六筆
    資金，其中二筆轉帳，四筆現金，金額共為六一八、七八○元，此不僅與原告進
    貨金額六一九、○二○元不符，且其中關於現金部分並無相對之資金來源可供勾
    稽，尤其核對原告之日記帳，其八十八年三月六日亦無關於轉帳支付一七二、七
    五○元貨款之記載，足見原告所提之資金流程，與其所稱之進貨情形，並不相符
    ，即非可採。從而，原告有進貨未依規定取得憑證之違章事實，甚為明確，故被
    告依稅捐稽徵法第四十四條規定，按查明認定之總額六一九、二○○元處原告百
    分之五罰鍰三○、九六○元，並無違誤。
伍、關於違反所得稅法罰鍰部分：
一、按「納稅義務已依本法規定辦理結算申報，但對依本法規定應申報課稅之所得額
    有漏報或短報情事者，處以所漏稅額兩倍以下之罰鍰。」固為所得稅法第一百十
    一條第一項所明定。惟按「依本法或稅法規定應處罰鍰之行為，其情節輕微，或
    漏稅在一定金額以下者，得減輕或免予處罰。前項情節輕微、金額及減免標準，
    由財政部擬定，報請行政院核定後發布之。」則為稅捐稽徵法第四十八條之二所
    明定。財政部據此訂定「稅務違章案件減免處罰標準」報請行政院核定發布。依
    財政部九十一年六月二十日台財稅字第○九一○四五○六四三號令修正之「稅務
    違章案件減免處罰標準」第三條第一項第一款規定：「營利事業所得稅納稅義務
    人未申報或短漏報所得額，有下列情事之一者，免予處罰：一、依所得稅法第一
    百十條第一項及第二項規定應處罰鍰案件，經調查核定所漏稅額在新臺幣一萬元
    以下者。但使用藍色申報書或委託會計師查核簽證申報案件，經調查核定所漏稅
    額在新臺幣二萬元以下者。」及第二十五條規定：「本標準修正前所發生應處罰
    鍰之行為，於本標準修正發布生效尚未裁罰確定者，適用本標準修正後之規定辦
    理。」。
二、經查，原告八十八年度列報保險費三二二、八七五元，其中全民健康保險費部分
    一五九、二九一元，勞工保險費部分一六三、五八四元；然原告實際負擔之保險
    費則為二九五、○六一元，此有營利事業所得稅結算申報核定通知書、勞工保險
    局及中央健康保險局高屏分局提供之保險費計算明細表、被保險人資料及被告製
    作之計算明細表附原處分卷可稽；故原告虛列保險費二七、八一四元，漏報課稅
    所得額二七、八一四元，為原告所不爭，其有違反所得稅法第一百十條第一項規
    定之違章，自堪認定。然查，原告因虛列保險費二七、八一四元，致漏報課稅所
    得額二七、八一四元，其所漏稅額為六、九五三元，此經被告計算在卷，則原處
    分於九十年十二月十四日依行為時「稅務違章案件減免處罰標準」第三條第一項
    第一款前段規定，以原告所漏稅額在五千元以上，非在免罰之列，而處罰原告，
    固非無據。惟被告九十三年一月十九日復查決定時，「稅務違章案件減免處罰標
    準」第三條第一項第一款前段業已修正，將原來漏稅額五千元以下免罰之標準提
    高為漏稅額一萬元以下免罰，則依同標準第二十五條規定，本件自應適用修正後
    之規定。則原告因虛列保險費所生之漏稅額既為六、九五三元，復查決定未依修
    正後標準變更為免罰，即有違誤。原告此部分主張請求免罰，自屬有據。
陸、綜上所述，原處分剔除原告營業費用及損失總額關於薪資支出二、一五七、○○
    ○元，伙食費一四○、四○○元，保險費九○、九二六元；核定薪資支出三、三
    九八、二六○元，伙食費支出二七一、八○○元及保險費二○四、一三五元，並
    無違誤；又原處分以原告八十八年度進貨未依規定取得憑證六一九、二○○元，
    依稅捐稽徵法第四十四條規定，按查明認定總額處百分之五之罰鍰計三○、九六
    ○元，亦無違誤。復查及訴願決定就上開部分均予維持，並無不合，原告起訴意
    旨就此部分求為撤銷，為無理由，應予駁回。至原處分關於原告虛列保險費二七
    、八一四元，依所得稅法第一百十條第一項規定裁處原告罰鍰三、四○○元部分
    ，依行為當時「稅務違章案件減免處罰標準」第三條第一項第一款前段規定，因
    其所漏稅額已在五千元以上，非在免罰之列，故仍處罰原告，固非無據。惟被告
    九十三年一月十九日復查決定時，「稅務違章案件減免處罰標準」第三條第一項
    第一款前段業已修正，將原來漏稅額五千元以下免罰之標準提高為漏稅額一萬元
    以下免罰，則依同標準第二十五條規定，本件自應適用修正後之規定。則原告因
    虛列保險費所生之漏稅額既為六、九五三元，復查決定未依修正後標準變更為免
    罰，顯有違誤，訴願決定未予糾正，即有未洽。原告起訴意旨就此部分求為撤銷
    ，為有理由，爰由本院將訴願決定及原處分（復查決定及原核定處分）關於裁處
    原告違反所得稅法罰鍰三、四○○元部分，予以撤銷，以資適法。
據上論結，本件原告之訴為一部有理由、一部無理由，依行政訴訟法第一百九十五條
第一項、第一百零四條、民事訴訟法第七十九條，判決如主文。
中　　　華　　　民　　　國    九十三　　年　    十二　　月　　二十二　　日
                              高雄高等行政法院第一庭
                                          審判長法官　  陳光秀
                                          法      官　  李協明
                                          法      官　  簡慧娟
右為正本係照原本作成。
如不服本判決，應於判決送達後二十日內向本院提出上訴書狀，其未表明上訴理由者
，應於提起上訴後二十日內向本院提出上訴理由書（須按對造人數附繕本）；如於本
判決宣示或公告後送達前提起上訴者，應於判決送達後二十日內補提上訴理由書（須
附繕本）。未表明上訴理由者，逕以裁定駁回。
提起上訴應預繳送達用雙掛號郵票七份（每份三十四元）。
中　　　華　　　民　　　國    九十三　　年　    十二　　月　　二十二　　日
                                          法院書記官    楊曜嘉
